【裁判字號】    99,訴,232
【裁判日期】    990625
【裁判案由】    給付居間報酬
【裁判全文】
臺灣板橋地方法院民事判決               99年度訴字第232號
原      告    鑫辰國際不動產投資顧問有限公司
法定代理人    丙○○
訴訟代理人    周良貞律師
被      告    今盈齒輪股份有限公司
兼法定代理人  己○○
共      同    呂理胡律師
訴訟代理人
              唐永洪律師
上列當事人間請求給付居間報酬事件，經本院於民國99年6 月11
日言詞辯論終結，判決如下：
    主  文
原告之訴及假執行之聲請均駁回。
訴訟費用由原告負擔。
    事實及理由
一、原告主張：被告今盈齒輪股份有限公司（下稱今盈公司）負
    責人即被告己○○於民國98年9 月22日看到原告郵寄之傳單
    ，即來電洽詢有關公司購置廠房事宜，同時以今盈公司之名
    義委請原告代尋有關物件。原告員工戊○○嗣於同年月24日
    覓得坐落台北縣新莊市○○段465 、483 地號土地，及其上
    門牌號碼台北縣新莊市○○路195 巷15號之建物（下稱系爭
    房地），即由原告另一名員工乙○○於同年月28日帶同被告
    己○○、己○○之配偶，及今盈公司其他股東前往查看系爭
    房地之外觀。己○○初步查看後，尚覺滿意，即於當日與原
    告簽立「不動產買賣意願書」及「買方給付服務費承諾書」
    ，委託原告以新台幣（下同）1 億1,000 萬元為承買價格，
    並交付面額20萬元之支票予原告作為斡旋之用，後因賣方不
    同意此承買價格，遂未成交。隔日即98年9 月29日，乙○○
    於系爭房地之屋主三普精密工業股份有限公司（下稱三普公
    司）之負責人丁○○等人陪同下，再帶同己○○、己○○之
    妻子，及今盈公司其他股東前往查看系爭房地內部。翌日即
    98年9 月30日，己○○即要求乙○○前往金盈公司簽立與同
    年月28日內容相同之「不動產買賣意願書」及「買方給付服
    務費承諾書」（下稱系爭「不動產買賣意願書」及系爭「買
    方給付服務費承諾書」），將承買價格提高為1 億1,800 萬
    元，再交付面額200 萬元之支票予原告作為斡旋之用。後因
    賣方至系爭「不動產買賣意願書」有效之斡旋期日，即98年
    10月6 日前，所開出之賣價1 億3,800 萬元，未獲己○○同
    意，雖乙○○當時有建議己○○提高買價至1 億3,500 萬元
    ，但己○○仍不表同意，故原告當日即退還200 萬元之支票
    予己○○。而依兩造所簽立之系爭「買方給付服務費承諾書
    」約定，被告今盈公司應於買賣契約成立簽約完成時，給付
    原告買賣價金1%之服務報酬（營業稅外加），日前原告發現
    被告今盈公司為逃避支付該報酬予原告之義務，竟故意不同
    意賣方之價格，再私下與賣方接洽，於98年11月16日購得系
    爭房地，並於98年12月2 日完成登記。則被告今盈公司既因
    原告之仲介購得系爭房地，自應依約給付買賣價金1%之報酬
    予原告。又依系爭「買方給付服務費承諾書」約定：「若立
    書人或其配偶、二親等內之親屬，於賣方委託期間屆滿二個
    月內，就上開房地與賣方成交時，視為鑫辰不動產已完成居
    間仲介之義務，立書人仍應給付委託承買價款百分之一為服
    務報酬。」，上開條文關於「賣方委託期間」之記載，依當
    事人之真意，應係「買方委託期間」之誤載。本件被告今盈
    公司購得系爭房地之日期為98年11月16日，期間於委託終止
    日98年10月6 日之2 個月內，因此被告今盈公司應依前揭規
    定給付承買價格之1%計算之服務報酬。另由事後諸多事證，
    可知被告係於原告即將完成撮合買賣價金之際，為規避給付
    原告仲介費，故意不同意原告建議之買價1 億3,500 萬元，
    另轉請佳山不動產投資顧問有限公司（下稱佳山不動產公司
    ）之甲○○向賣方接洽，之後再以該價格與賣方成交，顯見
    系爭房地之成交，並非第三人仲介而來，是其利用原告所完
    成之居間任務而達成，依誠信原則，被告仍應給付原告服務
    報酬。故以被告今盈公司委託承買價格1 億1,800 萬元計算
    ，再外加5%之營業稅為請求，被告今盈公司應給付原告之服
    務報酬為1,239,000 元（118,000,000 ÷100 ×1.05＝1,23
    9,000 ）。又因被告今盈公司否認其公司為系爭「不動產買
    賣意願書」及「買方給付服務費承諾書」之立書人。則退步
    言之，立書人即為被告己○○，而己○○於委託期間屆滿2
    個月內，就原告仲介之系爭房地與賣方成交，並指定過戶至
    今盈公司名下，自仍應前揭「買方給付服務費承諾書」給付
    服務報酬予原告，始符合誠信原則。為此，依系爭「買方給
    付服務費承諾書」之約定提起本訴，併為聲明：(一)先位聲明
    ：被告今盈公司應給付原告1,239,000 元，及自起訴狀繕本
    送達翌日起至清償日止，按年息5%計算之利息；原告願供擔
    保，請准宣告假執行。(二)備位聲明：被告己○○應給付原告
    1,239,000 元，及自起訴狀繕本送達翌日起至清償日止，按
    年息5%計算之利息；原告願供擔保，請准宣告假執行。
二、被告今盈公司則以：系爭「不動產買賣意願書」及「買方給
    付服務費承諾書」係被告公司負責人己○○以其個人名義與
    原告所簽立，並非以今盈公司之名義所簽立。退步言之，上
    開定型化契約之「買方給付服務費承諾書」約定：「若立書
    人或其配偶、二親等內之親屬，於『賣方委託期間』屆滿二
    個月內，就上開房地與賣方成交時，視為鑫辰不動產已完成
    居間仲介之義務，立書人仍應給付委託承買價款百分之一為
    服務報酬。」。惟查：系爭房地之賣主三普公司並未委託原
    告出售系爭房地，此與系爭「買方給付服務費承諾書」之約
    定要件不符，故原告請求被告給付服務報酬，自屬無據。又
    原告主張其發現被告為逃避支付予該報酬予原告之義務，竟
    故意不同意賣方之價格，再私下與賣方接洽云云，與事實不
    符。蓋被告公司並未與原告簽買賣意願書，而己○○曾委託
    原告仲介系爭房地之買賣，但原告皆無能力達成任務，自不
    得請求任何報酬。又被告係委託佳山不動產公司居間介紹購
    買三普公司所有之系爭房地，於其達成任務，並支付佳山不
    動產公司服務報酬63萬元。另系爭「買方給付服務費承諾書
    」為定型化契約，其約定：「... ，就上開房地與賣方成交
    時，視為鑫辰不動產已完成居間仲介之義務，立書人仍應給
    付委託承買價款百分之一為服務報酬。」，不論原告是否再
    提供居間之勞務，只要系爭房地與賣方成交，視為原告已完
    成居間仲介之義務，立書人仍應給付委託承買價款1%為服務
    報酬，顯有違交易平等互惠之原則，依消費者保護法第11條
    第1 項、第12條第1 項、第2 項第1 款規定，上開約定應屬
    無效。且原告自承98年9 月28日帶己○○前往查看系爭房地
    之外貌，旋於同日就要己○○簽訂「不動產買賣意願書」，
    同時另附帶一份「買方給付服務費承諾書」，己○○根本來
    不及審閱其內容，隔2 日即同年月30日，又要己○○再簽1
    份「不動產買賣意願書」，同時另附帶一份「買方給付服務
    費承諾書」，己○○同樣未審閱，原告無給予30日法定審閱
    期間，內容又顯失公平，依消費者保護法第11條之1 第2項
    規定，其條款不構成契約之內容，原告不得據以請求被告給
    付等語資為抗辯。併為答辯聲明：(一)原告之訴駁回。(二)如受
    不利判決願供擔保，請准宣告免為假執行。
三、被告己○○則以：被告與原告所簽之「不動產買賣意願書」
    及「買方給付服務費承諾書」，皆係以被告己○○個人名義
    所簽。而系爭房地買賣之成交，係以今盈公司名義為之，故
    系爭房地買賣之成交與己○○所簽之系爭「不動產買賣意願
    書」及「買方給付服務費承諾書」無關，原告對被告並無請
    求之依據。況賣方三普公司從未委託原告出售系爭房地，被
    告也未購得三普公司所出售之系爭房地。且三普公司出賣系
    爭房地予今盈公司之價格，與被告己○○委託原告之價格不
    相同，故非因原告之仲介而成交可明。被告雖為今盈公司之
    負責人，惟今盈公司之股東有7 人，系爭房地係經股東會之
    決議購買，其與原告所舉「買方給付服務費承諾書」第2段
    第2 行所指：「若立書人或其配偶、二親等內之親屬，於賣
    方委託期間屆滿二個月內，就上開房地與賣方成交時... 。
    」之要件不符。況原告始終未受賣方三普公司之委託出售系
    爭房地，其無任何損害可言，當不能向被告為任何請求等語
    資為抗辯。併為答辯聲明：(一)原告備位之訴駁回。(二)如受不
    利判決願供擔保，請准宣告免為假執行。
四、兩造不爭執事項：
  (一)原告及被告己○○於98年9 月28日曾簽立「不動產買賣意願
    書」及「買方給付服務費承諾書」，約定買方願以1 億1,00
    0 萬元委由原告仲介向三普公司承買系爭房地；買方同時交
    付原告由被告今盈公司所簽發，記載受款人為三普公司，面
    額20萬元之支票1 紙作為斡旋金。嗣於98年9 月30日原告及
    被告己○○又簽立系爭「不動產買賣意願書」及「買方給付
    服務費承諾書」，約定買方改以1 億1,800 萬元委由原告仲
    介承買系爭房地；買方同時交付原告由被告今盈公司所簽發
    ，記載受款人為三普公司，面額200 萬元之支票1 紙作為斡
    旋金。有上開不動產買賣意願書、買方給付服務費承諾書、
    支票影本各2 份附卷可稽（見本院卷第5 至8 頁）。
  (二)被告己○○與佳山不動產公司於98年11月6 日簽立「不動產
    買賣要約書/ 出價意願書」，約定己○○願以1 億3,500 萬
    元委由佳山不動產公司仲介向三普公司購買系爭房地。嗣被
    告今盈公司即以總價1 億3,500 萬元向三普公司購得系爭房
    地，並於98年12月2 日辦理所有權移轉登記。己○○並給付
    佳山不動產公司仲介報酬63萬元，有上開「不動產買賣要約
    書/ 出價意願書」影本、系爭房地登記資料影本、支票影本
    各1 份附卷可稽（見本院卷第9 至12頁、第26至28頁、第12
    6 頁）。
五、兩造之爭點及本院之判斷：
  (一)就原告先位請求被告今盈公司給付服務報酬部分：
    原告主張：被告己○○係以被告今盈公司負責人身分，委託
    原告仲介購買系爭房地，並於98年9 月30日所簽立系爭「不
    動產買賣意願書」及「買方給付服務費承諾書」等語。惟為
    被告所否認，辯稱：己○○係以個人身分委任原告，並簽立
    上開文件，非以今盈公司名義為之等語。而查：系爭「不動
    產買賣意願書」及「買方給付服務費承諾書」上所載之「立
    書人」及「買方」均為「己○○」，買方簽章欄位上，亦均
    僅有己○○個人之簽名，是原告主張己○○係以今盈公司名
    義委託原告，自應由原告負舉證之責。原告雖提出己○○所
    交付之斡旋金支票影本為證，上載發票人為今盈公司（見本
    院卷第8 頁），惟支票乃無因及流通證券，是己○○以今盈
    公司之支票交付原告作為斡旋金，並不能用以證明該委任關
    係係存在於原告與今盈公司之間。另證人即原告公司之營業
    員乙○○雖到庭證稱：「當時己○○簽立不動買賣意願書是
    跟我簽的，當時己○○跟我談的過程中都有出具被告公司名
    義給我看，簽立不動產意買賣願書當時己○○是以公司負責
    人的身分簽的，且有開立公司支票。我們公司的慣例可以接
    受公司負責人簽立意願書，只要是開立公司的票就可以。」
    等語，惟乙○○受雇於原告，且係負責系爭房地之仲介事宜
    ，是其證詞難免有偏頗原告之虞，復經被告所否認，自無法
    僅憑其上開證詞，即認被告今盈公司有委任原告仲介系爭房
    地買賣事宜。且己○○本人於99年5 月14日言詞辯論期日到
    庭陳稱：伊係以個人名義委請包含原告公司在內之多家仲介
    公司找廠房，伊跟仲介公司都是以個人名義簽委託契約書。
    伊交付今盈公司簽發之支票給原告作為斡旋金，係因當時伊
    人在今盈公司，而伊個人之支票係放在家裡，所以就用公司
    名義開票等語（見本院第109 頁反面至第110 頁）。因此，
    原告既未能證明己○○係以今盈公司之名義簽立系爭「不動
    產買賣意願書」及「買方給付服務費承諾書」，則系爭「不
    動產買賣意願書」及「買方給付服務費承諾書」之效力，應
    係存於原告與被告己○○之間。是被告今盈公司與原告間，
    既無該委任契約關係存在，則原告依系爭與己○○間之「買
    方給付服務費承諾書」，先位聲明請求被告今盈公司給付服
    務報酬，即屬無據，不應准許。
  (二)就原告備位請求被告己○○給付服務報酬部分：
  1.原告主張：依系爭「買方給付服務費承諾書」約定，被告應
    於買賣契約成立簽約完成時，給付原告買賣價金1%之服務報
    酬（營業稅外加）。惟被告為逃避支付報酬予原告之義務，
    竟故意不同意賣方之價格，再私下與賣方接洽，於98年11月
    16日購得系爭房地，並於98年12月2 日完成登記。則被告既
    係因原告之仲介而購得系爭房地，自應依約定給付買賣價金
    1%之報酬予原告等語。惟查：系爭「買方給付服務費承諾書
    」與「不動產買賣意願書」乃己○○同時簽立，是原告欲依
    系爭「買方給付服務費承諾書」中關於：「立書人（即己○○）承諾應於契約成立簽約完成時，以現金或即期支票一次
    給付買賣總價款百分之一之服務報酬予鑫辰不動產（即原告
    ）... 。」之約定，請求被告己○○給付服務報酬，自限於
    己○○與賣方三普公司簽立之買賣契約，係基於原告依系爭
    「不動產買賣意願書」之約定，仲介己○○與賣方成交而簽
    立買賣契約之情形為限。然查：系爭「不動產買賣意願書」
    第一條約定：買方即己○○之承買價款為1 億1,800 萬元。
    第三條約定：「本意願書至98年10月6 日止為斡旋有效期間
    ，於此期間內若賣方接受買方（即己○○）之承買價款及本
    意願書之條款時，買方同意買賣契約即已成立生效，鑫辰不
    動產（即原告）得全權代理買方將斡旋金視同定金交予賣方
    ，此據自動視為定金收據，買方絕無異議。買方與賣方應於
    轉定之日起七日內簽訂不動產買賣契約書。若買方之承買價
    款及本意願書之條款於斡旋有效期間內，不為賣方所接受，
    或期滿後不同意繼續斡旋，則本意願書自動失效，... 。」
    （見本院卷第7 頁）。而原告於上開約定之斡旋期間，並未
    能使系爭房地之賣方即三普公司同意被告己○○願承買之價
    格1 億1,800 萬元，致未能成交，於斡旋期限屆至後，己○○亦未同意原告繼續斡旋，是系爭「不動產買賣意願書」依
    約已失其效力。至己○○嗣後雖另以1 億3,500 萬元之價格
    向三普公司購得系爭房地，然並非經原告依上開約定仲介而
    成交，原告自無從依系爭「買方給付服務費承諾書」中關於
    ：「立書人（即己○○）承諾應於契約成立簽約完成時，以
    現金或即期支票一次給付買賣總價款百分之一之服務報酬予
    鑫辰不動產（即原告）... 。」之約定，請求己○○給付服
    務報酬。
  2.原告另主張：系爭「買方給付服務費承諾書」另約定：「若
    立書人或其配偶、二親等內之親屬，於賣方委託期間屆滿二
    個月內，就上開房地與賣方成交時，視為鑫辰不動產已完成
    居間仲介之義務，立書人仍應給付委託承買價款百分之一為
    服務報酬。」（見本院卷第7 頁反面），其中關於「賣方委
    託期間」之記載，依當事人之真意，應為「買方委託期間」
    之誤載，是己○○購得系爭房地之日期為98年11月16日，於
    委託終止日98年10月6 日之2 個月內，應依上開約定給付承
    買價格1%計算之服務報酬予原告等語。惟查：
  (1)系爭「買方給付服務費承諾書」為原告單方所預先擬定，為
    與不特定多數相對人締約之用，此為原告所是認，自屬消費
    者保護法第2 章第2 節以下所稱之定型化契約。而按「定型
    化契約條款如有疑義時，應為有利於消費者之解釋。」，消
    費者保護法第11條第2 項定有明文。且證人即原告公司之營
    業員戊○○於99年4 月23日言詞辯論期日到庭證稱：系爭「
    買方給付服務費承諾書」是原告公司制式之文件，原告公司
    一開始就有從事仲介業務，都是使用該份文件，伊個人也有
    用過，伊以前並沒有發現該份文件有何不妥等語（見本院卷
    第71頁）。是系爭「買方給付服務費承諾書」之條款為原告
    單方所預先擬定，並已使用多時，且直至本件爭訟後，原告
    始自為不利於消費者之解釋，主張系爭「買方給付服務費承
    諾書」上開約定中關於「賣方委託期間」之記載，應為「買
    方委託期間」之誤載云云，洵無足採。
  (2)又原告主張：賣方三普公司有與原告成立口頭之委託銷售關
    係一節，為被告所否認，自應由原告就其上開主張負舉證之
    責。然查：
    證人即原告公司營業員戊○○雖到庭證稱：「（問：系爭
      新莊化成路的房地是否你開發的？）是的，我是依照己○○要買的房地條件去作開發，開發過程就是依照他的條件
      去找符合條件的廠房，我是到現場附近去看廠房，認為新
      莊化成路這個廠房符合己○○的要求，才去聯絡賣方三普
      公司的陳先生，這個陳先生是公司的老闆。」、「（問：
      如何知道系爭廠房要出售？）因為有同業也在尋找這種案
      件，我忘記我是如何得知這個廠房要出售。我是以電話逐
      件的聯絡方式，這就是電話開發，我的電話都是從工商名
      錄去打。」、「（問：是否有在同業的網站上看到系爭廠
      房要出售？）好像有看過。我就化成路195 巷這巷子裡的
      廠房一間一間的作電話開發。後來就聯絡到賣方的陳先生
      ，就有談到賣價，當時陳先生說的賣價就是一億四千八百
      萬元。成交的服務費就是百分之一，當時有跟陳先生說明
      服務費。一般的廠房出售金額比較大，當時是沒有跟三普
      公司簽專任的委託銷售處理，只有口頭的授權，當時陳先
      生也同意如果有買方可以帶去看。當時陳先生也有同意如
      果成交要給我們公司百分之一的服務費。這個陳先生全名
      叫丁○○。」、「（問：丁○○有同意委任你們並於成交
      後給付服務費的證明？）沒有其它證據可以證明成交後要
      給付服務費的事實。」、「（問：依照業界的慣例賣方不
      會先簽立書面的委託？是否要等到確定成交後才會補簽立
      ？）是的，因為依照慣例都是快成交的時候才會簽立售價
      跟服務費的確定書面，就是一般的委託銷售契約書。」、
      「（問：賣方三普公司的廠房是否有委託其它仲介公司出
      賣？）沒有，據我所知沒有。」、「（問：原告公司是否
      有找三普公司簽立委託買賣契約書？）沒有。」、「（問
      ：是否知道三普公司有另外委託佳山不動產公司出售系爭
      廠房的事實？）不知道。」... 、「（問：三普公司的委
      託有沒有說何時屆期？）三普公司的委託只是口頭承諾，
      所以屆期應該是到賣出去為止，這是依照慣例，但是我並
      沒有跟三普公司約定委託的期間。」、「（問：是否有跟
      三普公司說何時要簽立委託銷售契約書？）沒有講到，因
      為還沒有到最後的階段，但是我有跟三普公司的陳先生說
      如果價金快要成交的時候，我們會要求賣方簽立委託銷售
      的書面。」等語（見本院卷第70至71頁）。惟戊○○係受
      雇於原告公司，並負責系爭房地仲介事宜，其證詞難免有
      偏頗原告之虞，復為被告所否認，自不能單憑其證詞，即
      認三普公司有委託原告銷售系爭房地。是其上開證詞，至
      多僅能證明戊○○係以買方即己○○委託人之身分，主動
      與賣方三普公司洽談系爭房地出售事宜，並斡旋價金。
    而證人即三普公司實際負責人丁○○到庭證稱：「（問：
      新莊化成路系爭廠房是否你們公司的？）是我們公司的，
      公司負責人是我的老婆。」、「（問：系爭廠房有賣給己○○先生？過程？）出售的意願一開始是我老婆比較想賣
      ，我個人一直不想賣，後來原告公司有來找我們說有人要
      買，價錢差太多，所以我們不想賣。原告公司是何人來找
      我，我已經不記得了。我們後來沒有委託原告公司出售系
      爭廠房，我並沒有跟原告公司簽立任何委託契約書，因為
      我個人根本不想賣，而且我覺得仲介很囉嗦。我沒有跟原
      告公司簽立任何委託銷售契約書。我根本沒有委託原告公
      司，原告公司有跟我出過價，印象中原告公司出的價格與
      我出售給被告公司價錢差了3 、4 千萬元。原告公司有帶
      己○○先生來看過我們的系爭廠房，當時約是晚上時間，
      因為我有出租系爭廠房給第三人，所以才會跟原告公司約
      晚上看廠房，當時己○○也有去，我沒有跟己○○談過話
      ，因為己○○先生是原告公司的客戶，所以我也不方便跟
      蘇先生談。我知道仲介業有這個規矩，所以我沒有跟蘇先
      生談。原告只有帶己○○來看過一次。」、「（問：後來
      為何廠房要出售給蘇先生？）後來佳山不動產不知道受何
      人委託，一直來洽談，且我們簽立了壹份三天的委任期間
      的銷售契約。」、「（問：是否這份契約書？〈提示證人
      甲○○所提出的委任銷售契約書〉）我簽立這份銷售契約
      書的當時不知道買方是何人。因為佳山公司有保密。」、
      「（問：佳山公司是否有帶蘇先生看廠房？）後來蘇先生
      確定要買的時候，蘇先生才出面，我才知道是蘇先生要買
      。佳山公司在確定出售的金額後，才帶己○○先生去看。
      至於出售金額沒有確定之前是否有帶己○○先生看過廠房
      ，我已經不記得了。」、「（問：是否有簽立其它文件給
      佳山公司？）沒有，只有證人甲○○提出的這份文件，沒
      有簽立其它文件了。」、「（問：一開始佳山公司找你的
      時候，買方的開價是多少？）一開始佳山公司也沒有確定
      的買價，1 億4 千8 百萬元，是我們出給佳山的賣價。」
      ... 「（問：這件系爭廠房出售後，原告公司是否有跟你
      要仲介費？）有的，但是我有跟原告公司說，這是由佳山
      公司幫我仲介成功的，為何要給原告公司仲介費。我也沒
      有簽立任何的委託書給原告公司。」、「（問：除了佳山
      及原告公司帶人去看過系爭廠房外，是否有其它仲介公司
      找過你？）有的，至少有八家。但是我們並沒有跟其它家
      仲介公司簽任何的委任銷售契約書，因為我們是經營公司
      的，對簽字很敏感。」等語（見本院卷第108 至109 頁）
      。足證本件原非三普公司有出售系爭房地之意，而係有多
      家買主委託之仲介業者主動探詢三普公司出售之意願，三
      普公司並無委託任何仲介業者為其銷售系爭房地之意思。
    再依不動產經紀業管理條例第21條第1 項規定：「經紀業
      與委託人簽訂委託契約書後，方得刊登廣告及銷售。」。
      本件原告為專業之仲介公司，自88年11月02日設立迄今已
      10餘年，有其公司登記資料在卷可佐（見本院卷第162 頁
      ），而系爭房地交易價值高達1 億餘元，如原告確有受三
      普公司委託銷售系爭房地，何以雙方未依上開規定簽立任
      何委任契約書，顯與房仲業者之一般慣例相違。參以：證
      人即佳山不動產公司營業員甲○○到庭證稱：「（問：以
      你們業界的慣例賣方何時會簽一般委任銷售契約？何時簽
      立專任委託銷售契約？）一般如果有確定要出售的時候，
      一開始就會簽一般銷售契約，但是因為一開始三普公司沒
      有很明確的銷售意願，所以就沒有簽給任何一家仲介公司
      ，這是我所瞭解的。專任銷售契約在業界一般都是在賣方
      如果信任這家仲介公司的話，就會簽立給這家仲介公司專
      任銷售契約。」等語（見本院卷第107 頁），益證三普公
      司並無委託原告銷售系爭房地之意甚明。
    至原告另以：丁○○於本院作證時，曾表示：「（原告訴
      訟代理人問：這個系爭廠房如果有原告公司幫你仲介成功
      的話，你會不會給原告公司服務費？）會的。我也會給成
      交總金額的百分之一。因為我是第一次賣廠房，我認為如
      果有成交給百分之一的報酬是合理的。我給佳山的報酬也
      是百分之一，就是135 萬元。」等語（見本院卷第109 頁
      ），足認三普公司有口頭同意委託原告公司代為銷售系爭
      房地之意云云。惟依丁○○上開所陳，僅能表示有多家買
      方之仲介業者前來向其出價斡旋，是其認為買賣成交後，
      給予成交之買方之仲介業者1%之報酬，應屬合理，並非表
      示三普公司有與原告公司成立委託契約並允給予報酬之意
      思合致。
  (3)因此，三普公司與原告間，既無委任契約存在，自無所謂「
    賣方委託銷售期間」可言。則原告依系爭「買方給付服務費
    承諾書」約定：「若立書人或其配偶、二親等內之親屬，於
    『賣方委託期間』屆滿二個月內，就上開房地與賣方成交時
    ，視為鑫辰不動產已完成居間仲介之義務，立書人仍應給付
    委託承買價款百分之一為服務報酬。」，請求被告己○○給
    付報酬，並無理由。
  3.末按消費者保護法第11條之1 第1 、2 、3 項規定：「企業
    經營者與消費者訂立定型化契約前，應有三十日以內之合理
    期間，供消費者審閱全部條款內容。」、「違反前項規定者
    ，其條款不構成契約之內容。但消費者得主張該條款仍構成
    契約之內容。」、「中央主管機關得選擇特定行業，參酌定
    型化契約條款之重要性、涉及事項之多寡及複雜程度等事項
    ，公告定型化契約之審閱期間。」。又依內政部所公告，供
    賣方簽立之「不動產委託銷售契約書範本」（見本院卷第15
    0 至154 頁）第十一條第一項第(三)款規定：「委託人如有下
    列情形之一者，視為受託人已完成仲介之義務：(一)... (三)受
    託人已提供委託人曾經仲介客戶之資料，而委託人於委託期
    間屆滿後2 個月內，逕與該資料內之客戶成交者。但經其他
    不動產經紀業仲介成交者，不在此限。」。惟內政部所公告
    ，供買方簽立之「要約書範本」（見本院卷第155 頁反面至
    156 頁）則無相類之約定。另己○○與佳山不動產公司所簽
    「不動產買賣要約書/ 出價意願書」（見本院卷第26至27頁
    ），亦無相類之約定。是本件系爭「買方給付服務費承諾書
    」既為定型化契約，原告單方所預先擬定之上開：「若立書
    人或其配偶、二親等內之親屬，於賣方委託期間屆滿二個月
    內，就上開房地與賣方成交時，視為鑫辰不動產已完成居間
    仲介之義務，立書人仍應給付委託承買價款百分之一為服務
    報酬。」之不利消費者之條款，復為上開內政部公告之要約
    書範本所無，倘被告己○○於訂約前，未有合理期間得審閱
    全部條款內容，即難認其於訂約時，對上開條款業已充分明
    瞭知悉。而依消費者保護法第11條之1 第3 項、內政部公告
    之「要約書簽約注意事項」第二項規定（見本院卷第157 頁
    ），要約書之審閱期間至少3 日以上。惟己○○係於98年9
    月28日簽立第1 份「買方給付服務費承諾書」（見本院卷第
    5 頁反面），僅隔2 日之同年月30日，即簽立條款相同之系
    爭「買方給付服務費承諾書」（見本院卷第7 頁反面），其
    期間未達3 日以上，且被告己○○抗辯：均係原告公司營業
    員乙○○於簽訂當日交其當場簽立，並未事先予其審閱等語
    。是原告未能舉證證明被告己○○簽立系爭「買方給付服務
    費承諾書」前，已給予3 日以上之審閱期。則被告己○○依
    上開消費者保護法第11條之1 第2 項前段規定，抗辯上開條
    款應不構成契約之內容，亦屬有據。因此，原告即不能再依
    該條款，向被告己○○請求給付報酬。
六、綜上所述，原告依系爭「買方給付服務費承諾書」，先位聲
    明請求被告今盈公司應給付原告1,239,000 元，及自起訴狀
    繕本送達翌日起至清償日止按年息5%計算之利息；備位聲明
    請求被告己○○應給付原告1,239,000 元，及自起訴狀繕本
    送達翌日起至清償日止按年息5%計算之利息，均無理由，應
    予駁回；其先、備位假執行之聲請亦皆失依附，均應併予駁
    回。
七、本件事證已臻明確，兩造其餘主張、陳述及所提之證據暨攻
    擊防禦方法，經本院審酌後，認均與本件判斷結果無影響，
    毋庸再予一一審酌，附此敘明。
結論：本件原告之訴為無理由，依民事訴訟法第78條，判決如主
文。
中    華    民    國    99    年    6     月    25    日
                  民事第一庭    法  官  黃信樺
以上正本係照原本作成
如對本判決上訴，須於判決送達後20日內向本院提出上訴狀
中    華    民    國    99    年    6     月    25    日
                                書記官  李佳靜

司法院資訊處製作；財團法人民間司法改革基金會備份。
